最　高　行　政　法　院　判　決
　　　　　　　　　　　　　　　　　　 96年度判字第01151號
上　訴　人　甲○○
　　　　　　　　　　　　　送達代收人　乙○○
　　　　　　　　　　　　　林區○○路399巷26號6樓
被 上訴 人　財政部臺北市國稅局
代　表　人　丙○○
上列當事人間因綜合所得稅事件，上訴人對於中華民國94年12
月30日臺北高等行政法院94年度訴字第766號判決，提起上訴，
本院判決如下：
　　主  文
上訴駁回。
上訴審訴訟費用由上訴人負擔。
　　理  由
一 、緣上訴人係婦產科醫師，民國（下同）91年度綜合所得稅
    結算申報，列報取自財團法人長庚紀念醫院基隆分院（下稱
    長庚基隆醫院）執行業務收入新臺幣（下同）11,529,110元
    、所得額6,341,010元（即以收入45%為必要費用及成本）。
    被上訴人初查以上訴人於長庚基隆醫院駐診，乃按實際拆帳
    收入減除20%必要費用，核定其綜合所得總額為10,260,995
    元、淨額為9,372,237元，應補徵稅額1,316,110元，上訴人
    對被上訴人核定之執行業務所得9,223,288元部分不服，申
    經復查結果，未獲准變更，提起訴願，亦遭決定駁回，遂提
    起本件行政訴訟。
二、上訴人在原審起訴主張：查稅捐稽徵機關於查核時應通知上
    訴人提示有關證明所得額之帳簿、文據等資料供核，否則調
    查程序即有違誤。次查個人綜合所得稅係就個人綜合所得總
    額減除免稅額及扣除額後之綜合所得淨額計徵，參照財政部
    90年12月27日臺財稅第0900457146號函釋，醫師未自行開業
    而於醫院駐診，即為執行業務者費用標準第11款第6目所稱
    之「駐診拆帳」，係指醫療機構與西醫師間無僱傭關係，駐
    診醫師提供醫療專業知識與技術，而醫療機構提供護理人員
    、醫療器材及場所，雙方按駐診收入依合約所訂拆帳比例給
    付報酬而言，至其所獲致之所得屬駐診拆帳之執行業務所得
    ，依財政部所頒布之執行業務者費用標準，西醫師婦產科之
    必要費用率為45%，納稅義務人自得依最有利於己之標準計
    算所得。從而被上訴人若未能依財政部所頒布之45%費用率
    准予扣除，亦應依通知上訴人提示帳證供核，以計算正確之
    執行業務所得。本件上訴人係婦產科醫師，須時常進修及僱
    用人員協助蒐集醫學等新知，並提供有關人員接受訓練或出
    國考察，各項開支金額均已逾被上訴人所認列之費用率20%
    ，被上訴人違反所得減除必要費用後之餘額為執行業務所得
    之計算原則，於法顯有不合。故本件上訴人未提示帳證供核
    ，依財政部所頒布之執行業務者費用標準，自得以西醫師必
    要費用率45%計算所得，否則亦得提示帳證供被上訴人核實
    認定，被上訴人逕按實際拆帳收入減除20%必要費用，核定
    其綜合所得總額，顯有違誤，為此求為撤銷原處分及訴願決
    定之判決等語。
三、被上訴人則以：查上訴人91年度綜合所得稅結算申報，自行
    申報取自長庚基隆醫院之執行業務收入11,529,110元、所得
    額為6,341,010元，即以收入45%為必要費用及成本扣除，經
    被上訴人初查以其於長庚基隆醫院駐診，乃依所得稅法第14
    條第1項第2類第2款、同法第83條第1項及財政部92年1月29
    日台財稅第0000000000號令函（下稱財政部92年1月29日令
    ）釋意旨減除20%必要費用，核定所得額為9,223,288元，併
    課其當年度綜合所得稅，並無違誤。次查上訴人駐診於長庚
    基隆醫院，未依所得稅法第14條第1項第2類第2款規定設置
    日記帳，並於使用前送請稽徵機關登記驗印，其執行業務所
    得之核算既無帳簿憑證足供認定，則被上訴人依據行政院衛
    生署中央健康保險局（下稱健保局）開立之扣繳憑單，按實
    際拆帳收入減除20%必要費用，核定所得額為9,223,288元，
    並無違誤等語，資為抗辯。
四、原審斟酌全辯論意旨及調查證據之結果，以：按當事人主張
    事實，須負舉證責任，倘其所提出之證據，不足為主張事實
    之證明，自不能認其主張之事實為真實。改制前行政法院39
    年判字第2號著有判例。本件上訴人係婦產科醫師，91年度
    綜合所得稅結算申報，列報取自長庚基隆醫院之執行業務收
    入11,529,110元、所得額為6,341,010元，即以收入45%為必
    要費用及成本扣除等情，有上訴人91年度綜合所得稅結算申
    報書等影本附於原處分卷可稽。上訴人雖對其於本年度並未
    設置日記帳，並於使用前送請稽徵機關登記驗印一節並不爭
    執，惟以被上訴人未依財政部訂頒費用率45%而按20%費用率
    予以扣除必要費用及成本，已有錯誤，復未通知其提示帳證
    俾供核實認定，所為處分自有違誤，應予撤銷等語資為主張
    。第以上訴人係駐診於長庚基隆醫院之婦產科主治醫師，其
    與長庚基隆醫院立有協議書，載明其駐診收入概依長庚基隆
    醫院「主治醫師執業收入拆帳辦法」計算，有長庚基隆醫院
    93年7月7日（93）長庚院基字第1775號函暨附件（該院主治
    醫師診療收入分配辦法及甲○○醫師即上訴人拆帳協議書）
    等影本在卷足佐，是上訴人系爭91年度之執業收入金額自可
    依上開拆帳辦法及協議書據以核算，毋庸置疑，然前開拆帳
    辦法及協議書在必要費用及成本部分則付之闕如，故苟上訴
    人主張其確有必要之成本費用，自應依相關法令向稅捐稽徵
    機關提出事證加以釋明。惟查上訴人91年度綜合所得稅結算
    申報，並未提出任何執行業務必要費用之收據供核，亦乏收
    入明細及費用明細可資查對，復無經稽徵機關驗印之帳簿憑
    據，本與所得稅法第14條第1項第2類規定相間，自無適用該
    規定之餘地。且上訴人所稱本件應准予減除之必要費用率為
    45%，非但與財政部92年1月29日令所示91年度在醫療機構駐
    診之西醫師，駐診收入係與駐診醫療機構拆帳者，按實際拆
    帳收入減除20%必要費用之標準不同，亦未提出相關帳簿憑
    證資料以實其說，徵之前開判例，自難謂其已盡舉證責任，
    所言殊難採信。故被上訴人依財政部92年1月29日令所示，
    自上訴人實際拆帳收入中減除20%之必要費用，而予以核定
    執行業務所得額，即非無憑。從而本件被上訴人以健保局所
    開立之扣繳憑單為據，再按財政部92年1月29日令所示標準
    ，自上訴人與長庚基隆醫院實際拆帳收入中減除20%之必要
    費用，而核定上訴人本期執行業務所得金額為9,223,288元
    ，所為處分，並無違誤，訴願決定，予以維持，亦無不合等
    由，而駁回上訴人在原審之訴。
五、上訴意旨略謂：查本件被上訴人於進行調查或復查時，並未
    通知上訴人提示有關證明所得額之帳簿、文據，顯然該調查
    之程序即有違誤，原判決未加指摘，自屬違法。次查個人之
    綜合所得稅，係就個人綜合所得總額，減除免稅額及扣除額
    後之綜合所得淨額計徵之。而財政部90年12月27日台財稅第
    0900457146號函釋，係關於西醫師在醫療機構從事醫療及相
    關行政業務，其所獲致之所得，縱屬駐診拆帳之執行業務所
    得，執行業務所得得依照計算西醫師婦產科之必要費用率為
    45%，此乃為財政部所頒布之扣除標準，上訴人自得依最有
    利標準計算所得。惟原審疏未進行該部分之調查證據，此乃
    重大事證應調查未調查之違法，亦屬判決違背法令。是原判
    決及原處分、訴願決定，認事用法，顯有違誤，爰請求廢棄
    原判決，並撤銷原處分及訴願決定等語。
六、被上訴人則以：查上訴人係駐診於長庚基隆醫院之婦產科主
    治醫師，其與長庚基隆醫院立有協議書;載明其駐診收入概
    依長庚基隆醫院「主治醫師執業收入拆帳處理辦法」計算，
    有長庚基隆醫院93年7月7日(93)長庚院基字第1775號函暨附
    件(該院主治醫師診療收入分配辦法及拆帳協議書)等影本在
    卷足佐，是上訴人系爭91年度之執業收入金額自可依上開拆
    帳辦法及協議書據以核算，毋庸置疑，然前開拆帳辦法及協
    議書在必要費用及成本部分則付之闕如，故被上訴人依據健
    保局開立扣繳憑單及財政部訂頒費用率，按實際拆帳收入減
    除20%必要費用，核定所得額為9,223,288元之處分，其調查
    程序並無違誤。若上訴人主張其確有必要之成本費用，自應
    依相關法令向被上訴人提出事證加以釋明。又上訴人91年度
    與長庚基隆醫院訂立按月致俸之拆帳協議書，核屬西醫師在
    醫療機構駐診，駐診收入係與駐診醫療機構拆帳之類型，而
    財政部頒標準45%必用費用及成本，必須屬婦產科非全民健
    康保險收入且醫療費用收入含藥費收入之情形，始能依上述
    標準減除，而上訴人之所得皆屬於駐診收入，非屬上述之所
    得類型，自不能依上述標準減除必要費用及成本等語，資為
    抗辯。
七、本院查：（一）按「執行業務者至少應設置日記帳1種，詳
    細記載其業務收支項目；帳簿使用前，並應送主管稽徵機關
    登記驗印．．．。」、「稽徵機關進行調查或復查時，納稅
    義務人應提示有關各種證明所得額之帳簿、文據；其未提示
    者，稽徵機關得依查得之資料或同業利潤標準，核定其所得
    額。」所得稅法第14條第1項第2類第2款、第83條第1項分別
    定有明文。次按「執行業務者未依法辦理結算申報，或未依
    法設帳記載及保存憑證，或未能提供證明所得額之帳簿文據
    者，稽徵機關得照同業一般收費及費用標準核定其所得額」
    、「執行業務者於規定期限內辦理結算申報並能提供證明所
    得額之帳簿、文據調查者，其執行業務所得，應依帳載核實
    認定。其未依規定提供調查者，應依所得稅法第83條及同法
    施行細則第13條規定訂定之收費及費用標準核定其所得額．
    ．．。」亦分別為同法施行細則第13條第2項及執行業務所
    得查核辦法第8條所規定。末按「執行業務者未依法辦理結
    算申報，或未依法設帳記載並保存憑證，或未能提供證明所
    得額之帳簿文據者，91年度應依核定收入總額按下列標準計
    算其必要費用：．．．11.西醫師：西醫師在醫療機構駐診
    ，駐診收入係與駐診醫療機構拆帳者，按實際拆帳收入減除
    20%必要費用。」復為財政部92年1月29日臺財稅第00000000
    00號令所明示。（二）本件上訴人係婦產科醫師，91年度綜
    合所得稅結算，列報取自長庚基隆醫院之執行業務收入11,5
    29,110元，並以收入45%申報必要費用及成本予以扣除，列
    報所得額為6,341,010元，因上訴人係駐診於長庚基隆醫院
    之婦產科主治醫師，其與長庚基隆醫院立有協議書，載明其
    駐診收入概依長庚基隆醫院「主治醫師執業收入拆帳辦法」
    計算，有長庚基隆醫院93年7月7日（93）長庚院基字第1775
    號函暨附件該院主治醫師診療收入分配辦法及與甲○○醫師
    即上訴人之拆帳協議書等資料附原處分卷可稽，復為上訴人
    所不爭執，堪認真實，是上訴人91年度之執業收入金額自可
    依上開拆帳辦法及協議書據以核算，然上開拆帳辦法及協議
    書對於必要費用及成本部分未為約定，上訴人91年度綜合所
    得稅結算申報，並未提出任何執行業務必要費用之收據供核
    ，亦乏收入明細及費用明細可資查對，復無經稽徵機關驗印
    之帳簿憑據，從而被上訴人以健保局所開立之扣繳憑單為據
    ，再按財政部上開92年1月29日令示標準，自上訴人與長庚
    基隆醫院實際拆帳收入中減除20%之必要費用，而核定上訴
    人本年執行業務所得金額為9,223,288元，應補徵稅額1,316
    ,110元，揆諸前揭規定及說明，核無違誤。經核原判決認原
    處分認事用法，俱無違誤，維持原處分及訴願決定，並對上
    訴人在原審之主張如何不足採之論據取捨等，均已詳為論斷
    ，而駁回上訴人在原審之訴，並無判決理由不備等違背法令
    情事，其所適用之法規與該案應適用之現行法規並無違背，
    與解釋判例，亦無牴觸，並無所謂原判決有違背法令之情形
    ；又證據之取捨與當事人所希冀者不同，致其事實之認定亦
    異於該當事人之主張者，不得謂為原判決有違背法令之情形
    。上訴人對於業經原判決詳予論述不採之事由再予爭執，核
    屬法律上見解之歧異，要難謂為原判決有違背法令之情形。
    此外，上訴人主張被上訴人核定其執行業務收入之必要費用
    及成本為20%，而非其申報之45%，並未通知上訴人提示有關
    帳簿、文據，程序顯有違誤，原審疏未進行該部分之調查，
    原判決自屬違法云云。查上訴人於申請復查、提起訴願，以
    及原審準備程序與言詞辯論期日，不僅迄未提出其主張對其
    有利之帳簿、文據供核，經通知復均未到庭說明，足證上訴
    人未能提出任何執行業務必要費用及成本之收據供核；又財
    政部頒定執行業務者費用標準：西醫師婦產科必用費用及成
    本為45%，必須屬婦產科非全民健康保險收入，且醫療費用
    收入含藥費收入之情形，始能依上述標準減除，而上訴人之
    所得皆屬於駐診收入，非屬上述之所得類型，自不能依上述
    標準減除必要費用及成本，上訴人此部分所訴，亦不足採。
    本件上訴論旨，仍執前詞，指摘原判決違誤，求予廢棄，難
    認有理由，應予駁回。
八、據上論結，本件上訴為無理由，爰依行政訴訟法第255條第1
    項、第98條第3項前段，判決如主文。
中　　華　　民　　國　　96　　年　　6　　 月　　29　　日
                  第五庭審判長法  官　林　茂　權
                              法  官  劉  介  中
                              法  官  黃  清  光
                              法  官　黃　本　仁
                              法  官　吳　東　都
以  上  正  本  證  明  與  原  本  無  異
中　　華　　民　　國　　96　　年　　6　　 月　　29　　日
　　　　　　　　　　　　　　　書記官　彭　秀　玲
